【裁判字號】    92,訴,87
【裁判日期】    920409
【裁判案由】    殺人未遂
【裁判全文】
臺灣雲林地方法院刑事判決                            九十二年度訴字第八七號
    公  訴  人  臺灣雲林地方法院檢察署檢察官
    被      告  甲○○
    指定辯護人  本院公設辯護人  乙○○
右列被告因家庭暴力殺人未遂案件，經檢察官提起公訴（九十一年度偵字第二０一０
號），本院判決如左：
    主  文
甲○○殺人未遂，處有期徒刑貳年捌月。
扣案之殺羊刀壹把沒收。
    事  實
一、甲○○與丙○○已同居四、五年，有事實上之夫妻關係，為家庭暴力防治法第三
    條第二款所規定之家庭成員。因丙○○前夫之母親生病，丙○○欲返回台北照顧
    其前夫之母親，惟為甲○○所不同意，因而發生爭執。於民國（下同）九十一年
    五月十三日下午三時許，在雲林縣元長鄉頂寮村頂寮九十三之二號前，丙○○堅
    持要離開甲○○返回台北時，甲○○因一時氣憤，竟萌生殺人之犯意，以其所有
    之殺羊刀一把對丙○○之背部猛刺一刀，造成丙○○背部刺傷合併第十二胸椎及
    第一腰椎神經根損傷、右側肋骨骨折休克等傷害，並大量出血，甲○○見狀猛然
    悔悟，立刻電召其子吳啟倫開車到現場，與其子共同將丙○○送往中國醫藥學院
    北港附設醫院急救，並於偵查機關未發覺其上開犯罪之前，委請路過該地之鄰居
    陳水泉向警方報案，自首而接受裁判。警員獲報到現場後，並在現場扣得甲○○
    所有供犯罪所用之殺羊刀一把；另丙○○經醫院人員緊急救治後，始幸免於死亡
    。
二、案經丙○○告訴及雲林縣警察局虎尾分局移送臺灣雲林地方法院檢察署檢察官偵
    查起訴。
    理  由
一、右揭事實，業據被告甲○○坦白承認，核與被害人丙○○、證人即受被告委託向
    警方報案之陳水泉及受報案後到現場處理之警員丁○○等人之結證情節相符，並
    有被告所有之殺羊刀一把扣案，中國醫藥學院北港附設醫院九十二年一月二日九
    二院醫事字第００一號函在偵查卷，與上開醫院出具之診斷證明書二紙分別在警
    、偵卷，及雲林縣警察局虎尾分局刑案現場勘查報告表一紙、現場暨被告照片七
    張附警卷可按。且被害人所受前揭之傷害位置，係在背部、腹腔之人體重要部位
    ，又依上開醫院函所示：被害人背部穿刺傷導致後腹腔出血、血壓下降，若不及
    時適當救治即有生命危險等語可按。足見被告用力甚猛，足以奪人之生命，被告
    具有殺人之犯意及行為，足以認定。本件事證明確，應予依法論科。
二、核被告甲○○所為，係犯刑法第二百七十一條第二項、第一項之殺人未遂罪。被
    告已著手於殺人行為之實施，而因己意防止被害人死亡結果之發生，應依刑法第
    二十七條中止犯之規定減輕其刑。又證人陳水泉受被告委託向警方報案時，雖僅
    以電話向警方報案稱在上開案發地點有凶殺案發生，請派員處理等語，而未向警
    方告知是被告所為。又當時負責巡邏勤務之警員即證人丁○○到現場時，因被告
    已護送被害人到醫院急救，而未遇見被告，嗣經路人告知是被告所為，被告並已
    送被害人到醫院等語。證人到醫院後，並由被告主動告知其殺被害人等情，業經
    上開二位證人結證明確。警員丁○○最先得知被告上開犯行，雖非直接由於被告
    之告知；然偵查機關得知本件犯罪，係由於被告委託證人陳水泉之報案，且路人
    告知證人丁○○被告本件犯行，亦與被告之意思吻合，俟證人到醫院時，並經被
    告主動告知證人其上開犯行，可見被告自始即有自首並接受裁判之意思，且綜觀
    警方發現被告本件犯罪之過程，仍是由於被告之主動報案，核與鼓勵犯人及時悔
    悟向善及使犯罪易於偵查之自首立法目的相符，因此，被告應符合自首之要件，
    應依刑法第六十二條本文規定遞減輕其刑。爰審酌被告因被害人要返回台北照顧
    其前夫之母親，因而發生爭執，一時氣憤，致生殺人之犯罪動機、目的、犯罪時
    所受之刺激，與持刀刺被害人一刀後，即已猛然悔悟，並立刻將被害人送醫之犯
    罪手段，和被告並無犯罪之前科，有台灣高等法院被告全國前案紀錄表可參，平
    時生活狀況正常、家庭環境單純，素行尚佳，及只有國小三年級肄業之知識程度
    ，有雲林縣警察局虎尾分局素行調查表在警卷可按，而與被害人有同居之事實上
    夫妻關係，和本件犯罪所生被害人之損害，被告犯後坦承犯行，態度尚佳，及被
    害人到庭表明願原諒被告等一切情狀，量處如主文所示之刑。另扣案之殺羊刀一
    把，為被告所有並供犯罪所用之物，業經被告坦承屬實，且參酌該作案工具是由
    警員在現場查扣之情，足信屬實，應併予宣告沒收。
三、據上論斷，應依刑事訴訟法第二百九十九條第一項前段，刑法第二百七十一條第
    二項、第一項、第二十七條、第六十二條前段、第三十八條第一項第二款，判決
    如主文。
本案經檢察官戊○○到庭執行職務。
中      華      民      國      九十二      年      四      月    九    日
                                        臺灣雲林地方法院刑事第一庭
                                            法  官  黃  一  馨
右正本證明與原本無異。
如不服本判決，應於判決送達後十日內向本院提出上訴狀( 應附繕本 )。
                                            書記官  洪  秀  虹
中      華      民      國      九十二      年      四      月    九    日
附錄論罪法條：
刑法第二百七十一條
殺人者，處死刑、無期徒刑或十年以上有期徒刑。
前項之未遂犯罰之。
預備犯第一項之罪者，處二年以下有期徒刑。


司法院資訊處製作；財團法人民間司法改革基金會備份。
